【裁判字號】    98,訴,1151
【裁判日期】    990324
【裁判案由】    違反毒品危害防制條例
【裁判全文】
臺灣屏東地方法院刑事判決              98年度訴字第1151號
公  訴  人  臺灣屏東地方法院檢察署檢察官
被      告  甲○○
上列被告因違反毒品危害防制條例案件，經檢察官提起公訴（98
年度毒偵字第1100號），嗣因被告就被訴事實為有罪之陳述，經
合議庭裁定由受命法官獨任適用簡式審判程序審理，本院判決如
下：
    主  文
甲○○施用第一級毒品，累犯，處有期徒刑捌月，扣案之第一級
毒品海洛因壹包（編號貳，毒品淨重零點零柒公克，另含殘留海
洛因粉末難以完全析離之包裝袋壹個）、注射針筒壹支均沒收銷
燬之，扣案之藥鏟貳支沒收之；又施用第二級毒品，累犯，處有
期徒刑肆月。應執行有期徒刑拾月，扣案之第一級毒品海洛因壹
包（編號貳，毒品淨重零點零柒公克，另含殘留海洛因粉末難以
完全析離之包裝袋壹個）、注射針筒壹支均沒收銷燬之，扣案之
藥鏟貳支沒收之。
    事  實
一、甲○○曾於民國88年因施用毒品案件，經裁定送觀察勒戒後
    ，88年12月1 日因無繼續施用之傾向而執行完畢釋放，又於
    前開觀察勒戒執行完畢釋放後5 年內之89年因施用毒品案件
    ，再經裁定送觀察勒戒後，89年9 月仍因無繼續施用之傾向
    而執行完畢釋放，復於90、91年間因施用毒品案件，經裁定
    令入戒治處所施以強制戒治，期間經裁定停止戒治、撤銷停
    止戒治，於92年11月24日強制戒治執行完畢，該次施用毒品
    案件亦經判決有罪確定並執行完畢。嗣再因施用毒品、竊盜
    案件，經法院分別判處有期徒刑1 年2 月、3 月、3 月、4
    月、拘役40日確定，並經裁定就上開案件予以減刑，及就竊
    盜案件有期徒刑部分，定應執行刑為有期徒刑4 月確定，而
    於97年2 月18日執行完畢。猶不知悔改，明知海洛因及甲基
    安非他命分屬第一、二級毒品，不得持有及施用，仍基於施
    用第一、二級毒品之犯意，先於98年6 月22日16時許，在高
    雄縣阿蓮鄉○○村○○路328 號住處，以將海洛因加水置於
    針筒注入體內之方式，施用第一級毒品海洛因1 次；另於98
    年6 月23日19時許，在屏東縣屏東市○○街68號，以將甲基
    安非他命以火燒烤後，吸食所產生煙霧之方式，施用第二級
    毒品甲基安非他命1 次。嗣於98年6 月25日凌晨5 時30分許
    ，在屏東縣屏東市○○路○○路口「7-11超商」前為警查獲
    其持有疑似海洛因之白色粉末3 包（送驗後僅編號2 之1 包
    粉末驗出含海洛因成份，毒品淨重0.07公克，另2 包經檢驗
    則均未檢出含法定毒品成分）、使用過之注射針筒1 支、甲
    ○○所有供施用海洛因使用但尚未使用過之藥鏟2 支等物，
    經警採尿送驗，檢出海洛因代謝之嗎啡及甲基安非他命陽性
    反應，始循線查悉上情。
二、案經屏東縣政府警察局屏東分局報告臺灣屏東地方法院檢察
    署檢察官偵查起訴。
    理  由
一、按本件被告所犯係死刑、無期徒刑、最輕本刑為3 年以上有
    期徒刑以外之罪，其於準備程序就被訴事實為有罪之陳述，
    經受命法官告知簡式審判程序之旨，並聽取其與公訴人之意
    見後，合議庭認無不得或不宜改依簡式審判程序進行之情事
    ，依刑事訴訟法第273 條之1 第1 項、第284 條之1 規定，
    裁定本件由受命法官獨任進行簡式審判程序，合先敘明。
二、上揭犯罪事實，業據被告於本院審理中坦承不諱，此外並有
    屏東縣警察局屏東分局毒品案件涉嫌人尿液採證編號姓名對
    照表、台灣檢驗科技股份有限公司濫用藥物尿液檢驗報告、
    法務部調查局濫用藥物實驗室鑑定書、扣押筆錄、扣押筆錄
    目錄表等在卷可稽，足認被告前揭自白與事實相符，本案事
    證明確，被告犯行堪以認定。
三、次查93年修正施行之毒品危害防制條例就施用毒品者，祇於
    「初犯」及「5 年後再犯」二種情形，有其追訴條件之限制
    ，即須於初犯經觀察、勒戒或強制戒治釋放後，5 年內均無
    施用毒品之行為，始能認其前所實施之觀察、勒戒或強制戒
    治已足遮斷毒癮，而得於5 年後再犯時，再予適用初犯之規
    定，重行觀察、勒戒等程式。倘5 年內已經再犯，被依法追
    訴處罰，縱其第3 次（或第3 次以上）施用毒品之時間在初
    犯釋放5 年以後，即與「5 年後再犯」之情形有別，且因已
    於「5 年內再犯」，顯見其再犯率甚高，原實施觀察、勒戒
    或強制戒治，已無法收其實效，而無5 年戒斷期之存在，自
    無再經觀察、勒戒及強制戒治之必要，應由檢察官逕行起訴
    （最高法院95年度台非字第59號、第65號判決意旨、95年度
    第7 次刑庭會議決議意旨參照）。查本案被告前於88年因施
    用毒品案件，經裁定送觀察勒戒後，88年12月1 日因無繼續
    施用之傾向而執行完畢釋放，又於前開觀察勒戒執行完畢釋
    放後5 年內之89年因施用毒品案件，再經裁定送觀察勒戒後
    ，89年9 月仍因無繼續施用之傾向而執行完畢釋放，復於90
    、91年間因施用毒品案件，經裁定令入戒治處所施以強制戒
    治，期間經裁定停止戒治、撤銷停止戒治，於92年11月24日
    強制戒治執行完畢，該次施用毒品案件亦經判決有罪確定並
    執行完畢，此有臺灣高等法院被告前案紀錄表、臺灣高等法
    院在監在押全國紀錄表等在卷足參，則被告於前案經觀察、
    勒戒執行完畢後，於5 年內已經多次再犯，雖本案施用海洛
    因及甲基安非他命毒品之時間，已在初犯釋放5 年後，惟被
    告既已先於「5 年內再犯」，顯見其再犯率甚高，原實施觀
    察、勒戒已無法收其實效，而無5 年戒斷期之存在，參諸前
    揭判決及決議意旨，自無再經觀察、勒戒及強制戒治之必要
    ，本院自應依法就被告本案施用海洛因、甲基安非他命之犯
    行予以論罪科刑。
四、按海洛因、甲基安非他命為毒品危害防制條例第2 條第2 項
    第1 、2 款所規定之第一、二級毒品，被告上開施用海洛因
    、甲基安非他命之犯行，如上所述並均應依法論罪科刑，核
    被告所為，係犯毒品危害防制條例第10條第1 、2 項之施用
    第一、二級毒品罪，被告所犯施用第一級毒品及施用第二級
    毒品，犯意各別，行為互殊，應予分論併罰。被告持有毒品
    ，復進而施用，其持有毒品之低度行為，為施用毒品之高度
    行為所吸收（毒品危害防制條例第11條規定雖已於98年5 月
    20日修正公佈現並已開始施行，惟除本案並未扣得被告持有
    超過該條例第11條第3 、4 項所定純質淨重之第一、二級毒
    品，本院當僅得依經驗法則認定被告犯本案2 件施用毒品之
    犯行時，當時所持有之毒品並未達上述條文所定之重量外，
    檢察官亦未起訴被告有犯該條例第11條第3 、4 項之罪，本
    院自毋庸為毒品危害防制條例第11條規定之新舊法比較），
    不另論罪。又被告有事實欄所列前揭犯罪前科紀錄，亦有前
    開臺灣高等法院被告前案紀錄表可參，被告受有期徒刑之執
    行完畢，五年以內故意再犯本件有期徒刑以上之2 罪，均構
    成累犯，自均應依刑法第47條第1 項規定加重其刑。爰審酌
    被告雖於犯後坦承犯行，而其施用毒品行為於本質上係屬自
    我戕害行為，反社會性之程度應屬較低；惟施用毒品，不僅
    足以戕害其個人身心，且極易滋生其他犯罪，惡化治安甚重
    ，嚴重損及公益，且被告前經觀察勒戒、徒刑執行助其戒除
    毒品，仍再為本案施用第一、二級毒品犯行，顯見其不思悔
    改，自制力亦顯不佳，及上開施用毒品行為均構成累犯應加
    重其刑，並兼衡其經濟狀況、智識程度等一切情狀，分別酌
    情量處如主文所示之刑，並依法定其應執行之刑如主文所示
    ，以資懲儆。
五、另按查獲之第一、二級毒品及專供製造或施用第一、二級毒
    品之器具，不問屬於犯人與否，均沒收銷燬之，毒品危害防
    制條例第18條第1 項前段定有明文。扣案之疑似海洛因粉末
    3 包，經送法務部調查局濫用藥物實驗室鑑定後，僅原編號
    2 之1 包粉末經檢驗確含海洛因成分，毒品淨重0.07公克，
    其餘2 包則未檢出法定毒品成分，有卷附該實驗室98年7 月
    13日調科壹字第09823019540 號鑑定書可稽，該編號2 含海
    洛因之粉末1 包，依法自應沒收銷燬；而盛裝該毒品之包裝
    袋1 個，該院雖未鑑定是否含海洛因成分，惟「一般鑑定裝
    袋內毒品之程式，均係以傾倒方式，將包裝袋內之毒品倒出
    、稱重、以儀器檢驗部分等，倒出時若認必要，則輔以刮杓
    刮取袋內粉末，然無論依何種方式分離，包裝袋內均有極微
    量之第一級毒品海洛因殘留」，業經法務部調查局93年3 月
    19日調科壹字第09300113060 號函釋在案，此為本院職務上
    已知之事實，足認前開包裝袋1 個無論依何種方式分離，仍
    有極微量之第一級毒品海洛因殘留而無法析離，及以注射針
    筒裝入海洛因注射時亦應與包裝袋內裝入海洛因情形類似，
    亦即縱使針筒內之大多數毒品海洛因已注射進入人體，但針
    筒內應仍會有極微量海洛因殘留於針筒之管壁內而無法析離
    ，故前開包裝袋1 個及扣案之注射針筒1 支，均應整體視為
    查獲之第一級毒品海洛因，均應依法宣告沒收銷燬。另查獲
    被告時扣案之藥鏟2 支，既係於查獲被告時與針筒及毒品一
    起放置於被告皮包內，業據被告自承在卷，該等藥鏟顯係供
    供其犯施用第一級毒品海洛因所用之物，均應依刑法第38條
    第1 項第2 款規定，於被告所犯施用第一級毒品罪項下，宣
    告沒收。至於扣案編號2 以外之另2 包粉末既未檢出任何毒
    品成分，既無證據認定係被告供犯施用毒品所用之物，又非
    違禁物，自無沒收必要，並予述明。
據上論斷，應依刑事訴訟法第273 條之1 第1 項、第284 條之1
、第299 條第1 項前段，毒品危害防制條例第10條第1 項、第2
項、第18條第1 項前段，刑法第11條、第47條第1 項、第38條第
1 項第2 款、第51條第5 款，判決如主文。
本案經檢察官劉昀到庭執行職務。
中    華    民    國    99    年    3     月    24    日
                  刑事第一庭    法  官  黃紀錄
以上正本證明與原本無異。
如不服本判決應於收受判決後10日內向本院提出上訴書狀，並
應敘述具體理由；其未敘述上訴理由者，應於上訴期間屆滿後
20日內向本院補提理由書（均須按他造當事人之人數附繕本）
「切勿逕送上級法院」。
中    華    民    國    99    年    3    月    24    日
                                    書記官  戴仲敏

司法院資訊處製作；財團法人民間司法改革基金會備份。
